【裁判字號】    97,上訴,4758
【裁判日期】    971023
【裁判案由】    妨害兵役
【裁判全文】
臺灣高等法院刑事判決                97年度上訴字第4758號
上  訴  人  臺灣臺北地方法院檢察署檢察官
被      告  甲○○
上列上訴人因被告妨害兵役案件，不服臺灣臺北地方法院九十七
年度訴字第一一九二號，中華民國九十七年九月二日第一審判決
（聲請簡易判決處刑案號：九十七年度偵字第三九三九號），提
起上訴，本院判決如下：
    主  文
原判決撤銷，發回臺灣臺北地方法院。
    理  由
一、檢察官上訴意旨略以：國家安全法第八條第二項自中華民國
    九十年十月二日停止適用，軍事審判法第二百三十七條已定
    有明文。且本案被告係於任職服役前犯罪，亦不適用現役軍
    人犯罪相關規定。原審未及於此，遽認本件無審判權予以不
    受理判決，應有未洽，請將原判決撤銷，更為適當合法之判
    決等語。
二、原判決意旨略以：按對於被告無審判權者，應諭知不受理之
    判決，刑事訴訟法第三百零三條第六款定有明文。現役軍人
    犯罪，由軍法機關追訴審判，但所犯為陸海空軍刑法及其特
    別法以外之罪，而屬刑法第六十一條所列各罪者，不在此限
    ，國家安全法第八條第二項亦定有明文。又妨害兵役治罪條
    例第二十四條規定，犯本條例之罪者，除現役軍人由軍法機
    關審判外，均由司法機關審判。本件檢察官雖於民國九十七
    年二月二十二日起訴被告犯有妨害兵役法第四條第八款之罪
    ，惟被告已於九十七年三月四日應召入伍而為現役軍人，有
    臺北市大安區公所九十七年三月十日北市安兵字第09730552
    400 號函載述在卷，及甲○○個人兵籍資料查詢結果附卷可
    稽。又本件被告被訴犯妨害兵役法第四條第八款之罪，並非
    刑法第六十一條所列各罪之案件，依上開規定，自應由軍法
    機關追訴審判，原審對被告無審判權，爰不經言詞辯論，逕
    為不受理之判決等語。
三、惟按：國家安全法第八條第二項自中華民國九十年十月二日
    停止適用，軍事審判法第二百三十七條定有明文。又妨害兵
    役治罪條例第二十四條規定，犯本條例之罪者，除現役軍人
    由軍法機關審判外，均由司法機關審判。查本件被告甲○○
    於九十六年一月十九日出境，依規定應於二個月內即三月十
    九日前返國，竟逾期未歸，經台北市大安區公所於四月三十
    日以北市安兵字第09631084100 號函催告，催告期滿六個月
    後仍滯留未歸，至九十七年二月二十日始行返國。被告於九
    十七年三月四日起方進入宜蘭金六結營區接受新兵入伍訓練
    ，此有個人兵籍資料查詢結果附卷可憑（見原審卷第18頁）
    ，是以被告雖現為現役軍人，惟其出境逾期未歸經催告仍未
    返國，乃不作為犯，於逾期未歸催告期滿時，即成立妨害兵
    役治罪條例第四條第八項之罪，被告犯罪之時尚未具現役軍
    人身份，本件自應由司法機關審判（最高法院八十四年度臺
    非字第三百九十六號判決意旨參照）。原審未予詳查究明，
    遽認本件應由軍法機關追訴審判，逕為不受理判決，實有未
    洽，檢察官上訴執此指摘原判決不當，即非無據，為有理由
    ，自應由本院將原判決撤銷，發回原審法院再詳為審酌，並
    另為適法之裁判，並不經言詞辯論為之，以符法制。
據上論斷，應依刑事訴訟法第三百六十九條第一項但書、第三百
七十二條，判決如主文。
中    華    民    國    97    年    10    月    23    日
                  刑事第十五庭審判長法  官  吳昭瑩
                                    法  官  李正紀
                                    法  官  李釱任
以上正本證明與原本無異。
如不服本判決，應於收受送達後十日內向本院提出上訴書狀，其
未敘述上訴之理由者並得於提起上訴後十日內向本院補提理由書
（均須按他造當事人之人數附繕本）。
                                    書記官  洪秋帆
中    華    民    國    97    年    10    月    24    日


司法院資訊處製作；財團法人民間司法改革基金會備份。
